【裁判字號】    97,上更(一),201
【裁判日期】    970930
【裁判案由】    違反槍砲彈藥刀械管制條例
【裁判全文】
臺灣高等法院臺中分院刑事判決     97年度上更(一)字第201號
上  訴  人
即  被  告  甲○○
指定辯護人  本院公設辯護人  乙○○
上  訴  人
即  被  告  丙○○
選任辯護人  張居德律師
上列上訴人等因違反槍砲彈藥刀械管制條例等案件，不服臺灣臺
中地方法院95年度訴字第2101號，中華民國96年4月19日第一審
判決（起訴案號：臺灣臺中地方法院檢察署95年度偵字第11596
號，併辦案號：95年度偵字第24860號），提起上訴，經判決後
，由最高法院發回更審，本院判決如下：
    主  文
上訴駁回。
    事  實
一、甲○○明知未經主管機關許可，不得持有具殺傷力之手槍及
    子彈，且亦知姓名年籍不詳綽號「阿中」之成年友人所交付
    之仿轉輪手槍製造之槍枝車通槍管及轉輪彈倉內阻鐵改造而
    成之改造手槍一枝（槍枝管制編號0000000000號），機械性
    能良好，可供擊發適用子彈而具殺傷力；另所交付之由口徑
    0.22吋建築工業用彈加裝直徑4.90ｍｍ金屬彈頭而成之改造
    子彈（下稱改造子彈）四顆及由直徑9.57ｍｍ、長度19.01
    ｍｍ金屬彈殼及直徑8.74ｍｍ金屬彈頭組合而成之土造子彈
    （下稱土造子彈）十顆，均可擊發而具殺傷力，竟基於非法
    持有改造手槍之犯意及非法持有子彈之概括犯意，先於民國
    （下同）94年間某日，在臺中市○○路附近，自綽號「阿中
    」之成年友人處收受取得上開改造手槍一枝及改造子彈四顆
    ，自斯時起持有上開改造手槍及改造子彈；之後，又於94年
    12月間某日，在臺中縣大里市不詳地點，自綽號「阿中」之
    成年友人處收受持有上開土造子彈十顆，連續非法持有子彈
    。
二、丙○○亦明知未經主管機關許可，不得持有具殺傷力之手槍
    及子彈，且亦知甲○○先後所持有之上開槍、彈，均具殺傷
    力，竟基於非法寄藏改造手槍之犯意及非法寄藏子彈之概括
    犯意，於甲○○取得上開改造手槍一枝及改造子彈四顆之翌
    日，甲○○將上開改造手槍一枝及改造子彈四顆帶至臺中縣
    大里市○○路○段750號丙○○之住處，委託丙○○代為保
    管時，應允並即藏放在上址二樓鞋櫃球鞋內，丙○○即自斯
    時起非法寄藏上開改造手槍一枝及改造子彈四顆。之後，於
    95年1月間某日，甲○○又將上開土造子彈十顆帶至丙○○
    上址住處委託丙○○代為保管時，丙○○仍應允之，並藏放
    在上址住處一樓客廳冰箱旁置物籃內，連續非法寄藏子彈。
    嗣於95年5月25日上午8時55分許，為警在丙○○上址執行搜
    索，當場扣得上開改造手槍一枝、改造子彈四顆及土造子彈
    十顆而查悉上情。
三、案經內政部警政署刑事警察局及臺中縣警察局大甲分局分別
    移送臺灣臺中地方法院檢察署檢察官偵查起訴。
    理  由
一、訊據被告甲○○、丙○○對於上開事實均坦承不諱，所供互
    核相符，且被告甲○○於本院以證人身分具結證述確有將上
    開槍彈交付被告丙○○保管，而被告丙○○亦供認無訛（本
    院上更(一)卷第87頁正反面），並有刑事警察局搜索扣押筆錄
    暨扣押物品目錄表、照片附卷可稽，及扣案之轉輪手槍製造
    之槍枝車通槍管及轉輪彈倉內阻鐵改造而成之改造手槍一枝
    （槍枝管制編號0000000000號），暨由口徑0.22吋建築工業
    用彈加裝直徑4.90ｍｍ金屬彈頭而成之改造子彈四顆及由直
    徑9.57ｍｍ、長度19.01ｍｍ金屬彈殼及直徑8.74ｍｍ金屬
    彈頭組合而成之土造子彈十顆足資佐憑。而前開扣案之改造
    手槍一枝、改造子彈四顆、土造子彈十顆，經送請內政部警
    政署刑事警察局鑑定結果，認：送鑑手槍一枝（槍枝管制
    編號0000000000號），係仿轉輪手槍製造之槍枝車通槍管及
    轉輪彈倉內阻鐵改造而成之改造手槍，機械性能良好，可供
    擊發適用子彈使用，認具殺傷力。送鑑子彈四顆，均係由
    口徑0.22吋建築工業用彈加裝直徑4.90ｍｍ金屬彈頭而成之
    改造子彈，採樣一顆試射，可擊發，認具殺傷力。送鑑子
    彈十顆，均係由直徑9.57ｍｍ、長度19.01ｍｍ金屬彈殼及
    直徑8.74ｍｍ金屬彈頭組合而成之土造子彈，採樣三顆試射
    ，均可擊發，認具殺傷力。有該局95年7月12日刑鑑字第
    0950087722號槍彈鑑定書函存卷可憑（原審卷(一)第121至123
    頁）。是被告甲○○、丙○○之自白，核與事實相符。本件
    事證明確，渠等犯行，均堪以認定。
二、核被告甲○○所為，係犯槍砲彈藥刀械管制條例第8條第4項
    之未經許可，持有可發射子彈具有殺傷力之改造手槍罪、同
    條例第12條第4項之未經許可，持有子彈罪；被告丙○○所
    為，係犯槍砲彈藥刀械管制條例第8條第4項之未經許可，寄
    藏可發射子彈具有殺傷力之改造手槍罪、同條例第12條第4
    項之未經許可，寄藏子彈罪。按「寄藏」係受人委託代為保
    管，其保管之本身所為之「持有」，係「寄藏」之當然結果
    ，法律上自宜僅就「寄藏」行為為包括之評價，不另就「持
    有」予以論罪。被告甲○○先後未經許可，持有子彈之行為
    ，及被告丙○○先後未經許可，寄藏子彈之行為，均時間緊
    接，方法相同，觸犯構成要件相同之罪名，為連續犯，惟被
    告等行為後，刑法第56條連續犯之規定，業於94年1月7日修
    正公布刪除，並自95年7月1日施行，則被告甲○○、丙○○
    之犯行，因修正施行後之刑法並無連續犯之規定，改依數罪
    併罰各別多次論斷之結果，其刑度較依修正前刑法第56條之
    規定分別論以連續持有子彈、連續寄藏子彈一罪為重，此刪
    除雖非犯罪構成要件之變更，但顯已影響行為人刑罰之法律
    效果，自屬法律有變更，經依刑法第2條第1項規定比較新舊
    法結果，修正後刑法並未較有利於被告，是仍均應適用被告
    行為時法即修正前刑法第56條之規定論以一罪，並加重其刑
    。被告甲○○一持有行為，同時持有前開改造手槍及子彈，
    分別觸犯未經許可，持有可發射子彈具有殺傷力之改造手槍
    罪及未經許可，持有子彈罪；被告丙○○一寄藏行為，同時
    寄藏前開改造手槍及子彈，分別觸犯未經許可，寄藏可發射
    子彈具有殺傷力之改造手槍罪及未經許可，寄藏子彈罪，均
    為想像競合犯，被告甲○○應從一重之未經許可，持有可發
    射子彈具有殺傷力之改造手槍罪，被告丙○○則應從一重之
    未經許可，寄藏可發射子彈具有殺傷力之改造手槍罪處斷。
    又刑法第55條關於想像競合之規定已修正為：「一行為而觸
    犯數罪名者，從一重處斷。但不得科以較輕罪名所定最輕本
    刑以下之刑。」而修正前係規定：「一行為而觸犯數罪名者
    ，從一重處斷。」修正後附加但書之限制，為法理之明文化
    ，非屬法律變更，應依一般法律適用原則，適用裁判時法，
    即適用修正後刑法第55條有關於想像競合之規定，併予敘明
    。再被告甲○○係先後持有扣案之改造子彈四顆及土造子彈
    十顆，業經審認如前，公訴人認被告甲○○係同時持有改造
    子彈四顆及土造子彈十顆，容有誤會，附此指明。原審適用
    刑法第2條第1項、第11條前段、修正前刑法第56條、槍砲彈
    藥刀械管制條例第8條第4項、第12條第4項之規定，審酌被
    告甲○○、丙○○均坦承犯行，前無任何犯罪紀錄，素行良
    好，有臺灣高等法院被告前案紀錄表可按，其等明知未經主
    管機關許可，竟分別持有及寄藏扣案具有殺傷力之槍、彈，
    犯罪之動機可議，且對社會治安存有潛在之危險，但犯罪之
    手段非若一般持有槍砲彈藥用以暴力犯罪之兇殘，亦非以加
    害良善為目的，及未曾因此造成公眾或他人之現實惡害，所
    生損害尚屬輕微，犯罪情節亦非重大等情狀，就被告甲○○
    非法持有槍彈部分量處有期徒刑三年二月，併科罰金新臺幣
    十五萬元，並就併科罰金部分諭知以新臺幣二千元折算一日
    為易服勞役之折算標準；就被告丙○○部分量處有期徒刑三
    年一月，併科罰金新臺幣十五萬元，並就併科罰金部分諭知
    以新臺幣二千元折算一日為易服勞役之折算標準（按修正後
    刑法第33條第5款規定「罰金：新臺幣一千元以上，以百元
    計算之」，與修正前刑法第33條第5款規定「罰金：一元以
    上」不同。比較新舊法結果，新法並未較有利於被告，故依
    刑法第2條第1項前段規定，本案關於槍砲彈藥刀械管制條例
    第8條第4項、第12條第4項之法定刑罰金部分，自應適用行
    為時之法律即修正前刑法第33條第5款規定決定其罰金部分
    之法定刑。又關於易服勞役之折算標準，依修正前刑法第42
    條第2項前段、修正前罰金罰鍰提高標準條例第2條及現行法
    規所定貨幣單位折算新臺幣條例第2條規定，被告行為時易
    服勞役之折算標準為銀元一百元、二百元、三百元，即新臺
    幣三百元、六百元、九百元，而修正後刑法第42條第3項前
    段規定之折算標準為新臺幣一千元、二千元、三千元，經比
    較新舊法結果，以修正後刑法第42條第3項前段為易服勞役
    之折算標準，對被告等較為有利，是應依刑法第2條第1項前
    段之規定，適用新法為易服勞役之折算標準）。復說明扣案
    之上開改造手槍一枝（槍枝管制編號0000000000號）及未經
    試射之改造子彈三顆、土造子彈七顆，均係槍砲彈藥刀械管
    制條例所管制之槍砲，屬違禁物，應依刑法第38條第1項第1
    款之規定，分別諭知沒收。另扣案經試射之改造子彈一顆、
    土造子彈三顆，原雖亦屬槍砲彈藥刀械管制條例所管制之子
    彈，均為違禁物，但皆因送鑑試射失其子彈之結構及性能，
    堪認業已耗損，已無殺傷力，而失其違禁物之性質，爰不諭
    知沒收。至扣案之九○手槍槍套一個，雖係被告丙○○所有
    ，但查獲地點係在一樓客廳冰箱旁飲水機下方，與前開改造
    手槍被查獲之位置不同，且被告丙○○供稱：該槍套係用來
    玩生存遊戲使用的等語（刑偵63字第0950076364號警卷(三)第
    5頁），復查無其他證據可證係被告丙○○寄藏上開槍、彈
    所用之物，又非屬違禁物，核與刑法第38條沒收之規定不合
    ，不予沒收。公訴人就業已試射之子彈及扣案之九○手槍槍
    套一個，均請求宣告沒收，容有未洽，均予敘明。其認事用
    法及量刑，俱無不當，被告二人上訴謂量刑過重云云，均無
    可採。又被告丙○○稱其係因甲○○曾幫其母處理車禍之民
    事和解事宜，基於感恩又不知法律嚴重性，才幫甲○○保管
    槍彈，犯罪動機應屬可憫，且其擔任修車師傅，有正當工作
    ，夜間就學，奮發向上，成年以來，並熱心公益，曾擔任守
    望相助隊員、民防小隊長及志工等職，有獲頒獎狀、聘書，
    為獎勵良善，請求依刑法第59條減輕其刑後再為緩刑之諭知
    ，以勵自新云云，但查被告既自稱曾應聘擔任義警小隊長，
    當知槍彈係屬管制之違禁物，對社會治安之危害甚鉅，不得
    非法持有、寄藏，乃竟為私誼而無視社會公益，先後二次受
    託保管槍彈心態顯屬可議，犯罪之情狀非可憫恕，並無從依
    刑法第59條規定減輕其刑，且所犯最輕本刑為三年以上有期
    徒刑之罪，原審處以有期徒刑三年一月，業已從輕量刑，其
    仍謂量刑過重，應無可取，被告二人之上訴均無理由，應予
    駁回。
三、據上論斷，應依刑事訴訟法第368條，判決如主文。
本案經檢察官丁○○到庭執行職務。
中    華    民    國    97    年    9     月    30    日
            刑事第一庭    審判長法  官  陳  紀  綱
                                法  官  姚  勳  昌
                                法  官  陳  欣  安
上列正本證明與原本無異。
如不服本判決應於收受送達後10日內向本院提出上訴狀，其未敘
述上訴之理由者並得於提起上訴後10日內向本院補提理由書（均
須按他造當事人之人數附繕本）。
                                書記官  籃  營  昌
中    華    民    國    97    年    9    月    30    日
附錄：
槍砲彈藥刀械管制條例第8條第1項、第4項
未經許可，製造、販賣或運輸鋼筆槍、瓦斯槍、麻醉槍、獵槍、
空氣槍或第四條第一項第一款所定其他可發射金屬或子彈具有殺
傷力之各式槍砲者，處無期徒刑或五年以上有期徒刑，併科新臺
幣一千萬元以下罰金。
未經許可，持有、寄藏或意圖販賣而陳列第一項所列槍枝者，處
三年以上十年以下有期徒刑，併科新臺幣七百萬元以下罰金。
槍砲彈藥刀械管制條例第12條第4項
未經許可，持有、寄藏或意圖販賣而陳列子彈者，處五年以下有
期徒刑，併科新臺幣三百萬元以下罰金。


司法院資訊處製作；財團法人民間司法改革基金會備份。
